【裁判字號】    99,訴,136
【裁判日期】    990421
【裁判案由】    綜合所得稅
【裁判全文】
高雄高等行政法院判決
                                  99年度訴字第136號
                                  民國99年4月7日辯論終結
原      告  甲○○
                              樓之6
訴訟代理人  乙○○  ○○○
被      告  財政部高雄市國稅局
代  表  人  丙○○  ○○
訴訟代理人  丁○○
            己○○
上列當事人間綜合所得稅事件，原告不服財政部中華民國98年12
月28日臺財訴字第09800592670號訴願決定，提起行政訴訟，本
院判決如下：
    主  文
原告之訴駁回。
訴訟費用由原告負擔。
    事實及理由
一、事實概要：緣原告民國94年度綜合所得稅結算申報，經被告
    依據法務部調查局臺北市調查處（下稱臺北市調查處）及財
    政部臺北市國稅局（下稱臺北市國稅局）通報及查得資料，
    查獲原告漏報其本人及配偶蔡鳳惠取自永達保險經紀人股份
    有限公司（下稱永達公司）薪資所得分別為新臺幣（下同）
    1,247,200元及1,006,800元，乃歸戶核定原告綜合所得總額
    為5,477,368元，補徵應納稅額226,028元。原告不服，申請
    復查，未獲變更，提起訴願，亦遭決定駁回，遂提起本件行
    政訴訟。
二、本件原告主張：
（一）有關本件司法機關調查及行政機關認定之經過及結果：
    1.臺北市調查處扣押相關物品及詢問後，認為應行移送偵查
      ，遂以96年1月9日肆字第09643004590號刑事案件移送書
      移送偵辦。查本件臺北市調查處移送函原認定「吳文永係
      永達公司（址設臺北市○○區○○○路○段79號5樓）負責
      人，明知員工購車係私人支出，與業務無關，竟基於幫助
      自己及他人逃漏稅捐之概括犯意，緣於92年起，規定公司
      業績達MDRT（百萬圓桌會員，年薪至少250萬元）者或處
      經理級以上人員（以下統稱員工），每人每年可以『公務
      車租賃』方式與和車股份有限公司（下稱和車公司）或格
      上汽車租賃股份有限公司等租賃車商配合，申請租賃車輛
      1輛以上，業務員與租賃車商確認車價無誤後，先繳交車
      價20％或30％公務車輛保證金，匯入永達公司於彰化銀行
      總部分行所開設00000000000000000號帳戶，並要求業務
      員與租賃車商簽署『公務車輛申請暨扣薪同意書』、『公
      務車輛租賃附屬契約』等文件，俟業務員與車商辦妥簽約
      及對保等相關事宜後，車商即檢附前述文件，向永達公司
      財務部申請保證金及每月車輛租金給付，名義上該車輛係
      屬永達公司所有，惟每月租金卻由永達公司業務員個人薪
      資所得中直接扣取，使業務員薪資所得相對減少。至租賃
      期滿（租賃期限為1至2年），永達公司便無條件將前述承
      租車輛所有權移轉給業務員，幫助業務員逃漏個人綜合所
      得稅之；永達公司以前述方式幫助員工元家雄及毛榮彩等
      人逃漏92年至94年度個人綜合所得稅分別為974萬9,483元
      、1億7千358萬1,317元、2億7千695萬1,484元，共計逃漏
      個人綜合所得稅4億6千28萬2,284元；另永達公司將前述
      員工租賃車輛所支付保證金單據，持向稅捐機關申報公司
      營業費用，逃漏92年至94年公司營利事業所得稅額分別為
      679萬3千元、7,301萬7,650元、7,634萬3,350元，共計逃
      漏營利事業所得稅額1億5,615萬4千元，足生損害於稅捐
      機關賦稅核課之正確性及公平性。」而依刑事訴訟法以臺
      北市調查處96年1月9日肆字第09643004590號移送書，將
      案件移送臺灣臺北地方法院檢察署（下稱臺北地檢署）偵
      查。
    2.臺北地檢署就本件案關事實之租稅法律適用及實務，經詢
      稅捐稽徵機關意見，依最高行政法院89年度判字第699號
      判決要旨，嗣後課稅事實資料未變，稅捐稽徵機關要難憑
      藉新見解重為處分。
    (1)查臺北地檢署就案關事實之租稅法律適用及實務，業以96
      年3月9日北檢大歲96偵2347字第16209號函詢臺北市國稅
      局意見，內容略以：「說明：‧‧‧三、另若有公司員工
      以公司名義購買車輛，分期價金則由公司按月於員工薪資
      中扣除，公司並以扣除車價後之給付總額填製公司員工薪
      資所得扣繳憑單，據以向稅捐機關申報年度營利事業所得
      稅；該公司員工亦以此較低之薪資總額申報綜合所得稅（
      例：員工薪資每月10萬元，購車款每月2萬元，扣繳憑單
      填置該員工年度薪資96萬元）之事實，上開案例於貴局稽
      查實務上，是否曾認定有違法逃漏稅捐之態樣？並請檢附
      認定之理由及依據。」等語。
    (2)承上，經臺北市國稅局研議後，以96年6月5日財北國稅審
      二字第0960201843號函復：「說明：‧‧‧三、依前揭財
      政部95年函釋規定，保險公司之保險業務員為所屬公司招
      攬保險業務而發生之必要費用，可由保險公司依營利事業
      所得稅查核準則（以下簡稱查核準則）有關規定依其費用
      性質檢據核實列報。所謂『與經營業務有關之損費』，依
      所得稅法第38條及行政法院相關判決規定，乃指公司之營
      業行為，屬本身經營之業務之一或與本身業務有直接關聯
      而言，先予敘明。四、保險經紀公司之員工，如為所屬公
      司招攬業務而以公司名義購置車輛（即車輛所有權登記為
      公司之財產），則其分期給付車商之價金，係公司取得該
      資產代價之部分，自非屬保險經紀公司之營業費用。該公
      司應以該資產之實際成本，按所得稅法及查核準則規定之
      方法以及耐用年數計提折舊。另該員工如係以公司名義租
      賃車輛，其分期給付車商之租金（不含保證金），得依查
      核準則第74條第3款第2目之5規定認屬為交通費，依首揭
      財政部95年函釋規定，應由保險經紀公司檢據核實列報，
      尚不宜約定由保險業務員自行吸收或負擔。至員工如以員
      工自己名義租購車輛，則該扣付款應視為員工基於僱傭關
      係而取得之各種補助費或給與，故保險經紀公司應以薪資
      支出列支，並依法併同員工薪資所得依率扣繳稅款。‧‧
      ‧。」即知本件公司租用車輛供員工使用之各項作業內容
      、文據及資金給付之各項事實均已查明，並依前揭規定核
      定應由保險經紀公司檢據核實將租金列報屬交通費之性質
      ，不應屬保險業務員之薪資所得。
    3.臺北地檢署96年度偵字第2347號偵查後，以「難認被告（
      即吳文永）有因此而使員工薪資名目減少而幫助該等員工
      逃漏個人綜合所得稅情事」而為不起訴處分。
    (1)經臺北地檢署檢察官偵查永達公司負責人有無以公司租用
      租賃車之名，掩飾員工私人購車與業務無關，以達幫助員
      工逃漏個人綜合所得稅及逃漏永達公司營利事業所得稅之
      目的時，業就「業務拓展費於開始租用租賃車前，是如何
      發放給業務員？」「92年開始以租賃車提供給員工使用，
      業務拓展費如何編列？」「就保險業務而言，永達公司將
      業務拓展費列為薪資或另立名目？」「業務拓展費的支付
      ，是併同薪資發放還是屬薪資的一部分？」「永達公司於
      96年以前，業務拓展費包含在傭酬之內，永達公司就員工
      薪資的成本是否包含業務拓展費？」「你所稱將業務拓展
      費包含在員工酬庸，是指實報實銷的業務拓展費，還是依
      據員工業績核定業務拓展費？」「所租賃的車輛是否都是
      新車？」「車輛的選擇由公司決定或個人決定？」「車輛
      的租金有無統一標準？」「車輛租金的給付，由何人支付
      ？」「92至95年間是否有員工薪資提領後交給公司，再由
      公司支付給車商的情形？」「員工業務拓展費的額度，有
      無統一的計算標準？」「車商來接洽時是如何告知支付租
      賃車費用的方式？」「員工使用租賃車，與車商洽辦的流
      程為何？」「租賃車的付費方式為何？」「使用租賃車的
      員工是否需要付費？」「你是如何向車商詢價？」「永達
      公司員工使用租賃車應支付的款項若干？名目為何？」「
      永達公司應支付車商那些費用？」「永達公司與車商關係
      為何？」「永達公司員工與車商關係為何？」「業務拓展
      費與薪資有何不同？」「永達公司之會計帳目如何區別業
      務拓展費與薪資？」「永達公司員工有無同時租賃多數車
      輛情形？」等訊問在案，有訊問筆錄可稽，至臺北市調查
      處調查時所詢：「既為公司租用之公務車，租賃到期後，
      是否即由公司以差額向車行購入作為公司之資產？」「既
      然永達公司租用之公務車，租車之保證金、每月之租金由
      公司支付，何以永達公司員工需簽署『公務車輛申請暨扣
      薪同意書』及『公務車輛租賃附屬契約』等文件？」等，
      臺北地檢署檢察官亦均瞭解詳細案情，先予敘明。
    (2)嗣後臺北地檢署檢察官就臺北市調查處移送書之涉嫌事實
      ，依訊問筆錄及移送書內相關事證偵查後，認定「永達公
      司業務人員傭酬，已包含所有業務拓展費用，全額列入薪
      資所得而非執行業務所得，因招攬保險業務而發生之業務
      發展費用理應列報公司營業費用，永達公司自業務人員薪
      資中調整，亦即車輛租金由員工傭酬中扣除，由租賃車商
      提供租金發票向永達公司請款，由永達公司統一支付車輛
      租金。難認被告（即吳文永）有因此而使員工薪資名目減
      少而幫助該等員工逃漏個人綜合所得稅情事。」此與永達
      公司對原告等業務同仁採利潤中心之薪酬制度結算薪資所
      得方式一致。
    4.依最高行政法院32年判字第18號判例，被告應依臺北地檢
      署96年度偵字第2347號不起訴處分書認定事實，且依最高
      行政法院89年度判字第699號判決要旨，嗣後課稅事實資
      料未變，要難憑藉新見解重為處分。
    (1)按「行政罰與刑罰之構成要件雖有不同，而刑事判決與行
      政處分，亦原可各自認定事實，惟認定事實須憑證據，倘
      無證據足資認定有堪以構成行政罰或刑罰要件之事實存在
      ，即不得僅以推測之詞予人處罰，則為二者所應一致。」
      為最高行政法院75年判字第309號判例意旨所示。即行政
      法與刑法雖畛域不同，構成要件各別，司法機關與行政機
      關可各本於權責依法審理認定，兩者並無必然關係，惟按
      最高行政法院32年判字第18號判例意旨：「司法機關所為
      之確定判決其判決中已定事項若在行政上發生問題時則行
      政官署不可不以之為既判事項而從其判決處理此為行政權
      與司法權分立之國家一般通例。」基於刑事司法機關（如
      地方法院檢察署）調查證據之程序，其認定事實須達到超
      越合理懷疑之程度，遠較行政機關調查證據為周延，則行
      政機關亦應尊重已生實質確定力之不起訴處分所認定之事
      實，有財政部96年11月2日臺財訴字第09600301210號訴願
      決定書：「次按刑事訴訟法第260條規定：『不起訴處分
      已確定或緩起訴處分期滿未經撤銷者，非有左列情形之一
      ，不得對於同一案件再行起訴：‧‧‧。』其修正理由一
      稱：『本法對於檢察官之起訴裁量權已有適當之內部及外
      部監督，對於不起訴處分已確定或緩起訴期滿未經撤銷者
      ，自宜賦予實質之確定力。』可知檢察官所為之不起訴處
      分已確定者，具有實質之確定力，非但對檢察官有其拘束
      效力（除有該條但書情形之一外，不得對於同一案件再行
      起訴），對於第三人亦應受實質確定力之拘束。另行政法
      與刑法雖畛域不同，構成要件各別，司法機關與行政機關
      可各本於權責依法審理認定，兩者並無必然關係，惟基於
      刑事司法機關（如地方法院檢察署）調查證據之程序，其
      認定事實須達到超越合理懷疑之程度，遠較行政機關調查
      證據為周延，則行政機關除依職權調查之證據，已超過刑
      事司法機關調查證據之可信度外，行政機關亦應尊重已生
      實質確定力之不起訴處分所認定之事實。」益證。
    (2)查本件系爭事項業經臺北地檢署檢察官偵查事證及其不起
      訴處分書之認定，徵諸前揭最高行政法院32年判字第18號
      判例，行政官署應以之為既判事項而從其不起訴處分書處
      理，此為行政權與司法權分立之國家一般通例，且該事實
      之租稅法上之適用亦經臺北市國稅局96年6月5日財北國稅
      審二字第0960201843號函核認：「四、‧‧‧該員工如係
      以公司名義租賃車輛，分期給付車商之租金（不含保證金
      ），得依查核準則第74條第3款第2目之5規定認屬為交通
      費，依首揭財政部95年函釋規定，應由保險經紀公司檢據
      核實列報，尚不宜約定由保險業務員自行吸收或負擔。」
      在案，依最高行政法院89年度判字第699號判決要旨：「
      納稅義務人依所得稅法規定辦理結算申報而經該管稅捐稽
      徵機關調查核定之案件，如經法定期間而納稅義務人未申
      請復查或行政爭訟，其查定處分即告確定。嗣稽徵機關如
      發見原處分確有錯誤短徵情事，為維持課稅公平原則，並
      基於公益上之理由，雖非不可自行變更原確定之查定處分
      ，而補徵其應徵稅額，然此之所謂發見確有錯誤短徵，應
      係指原處分確定後發見新事實或新課稅資料，足資證明原
      處分確有錯誤短徵情形者而言。如其課稅事實資料未變，
      僅因嗣後法律見解有異，致課稅之標準有異時，按諸中央
      法規標準法第18條從新從優原則之法理，即不得就業經查
      定確定之案件，憑藉新見解重為較原處分不利於當事人之
      查定處分。」其課稅事實資料未變，要難憑藉新見解重為
      處分。
（二）有關核定原告短報其與配偶薪資所得1,247,200元及1,006
      ,800元部分：
    1.永達公司對原告及其配偶等業務同仁之薪酬係採獎金制度
      ，以各項績效計算個人薪酬及組織報酬，而組織報酬係以
      支應歸屬利潤中心之各項必要業務費用，故原告及其配偶
      薪資所得為（1）個人薪酬及（2）組織報酬減除支應歸屬
      利潤中心之各項必要費用後餘額，兩項之合計數。
    (1)查永達公司對原告及其配偶等業務同仁之薪酬係採獎金制
      度（無固定之底薪），薪酬計算連結利潤中心制，先就各
      項績效（包括個人業績、組業績、處業績）之達成率，按
      不同成數及公式，計算初年度服務報酬及續年度服務報酬
      等個人薪酬部分，暨舉績報酬、達成報酬、超額報酬、推
      介報酬、組輔導報酬、處輔導報酬等組織報酬部分，而組
      織報酬係用以支應此利潤中心之各項必要業務費用，如車
      位、影印機及公務車輛等租金、辦公用之各項文具、電腦
      耗材、印刷影印及書報雜誌等文具用品、郵資及通訊費用
      等郵電費、運費、交通及住宿等差旅交通、訓練費、設備
      修繕及維護等修繕費、廣告費用、餐敘、禮儀及饋贈等交
      際費、會議費、雜項購置、全員團康、聚餐活動等職工福
      利，組織報酬係用以支應各利潤中心之各項業務發展費用
      ，非屬個人之報酬，業務發（拓）展費用額度（即百分比
      ）僅係讓從業人員有一參考標準，預期其可能之報酬，惟
      仍以實際發生數為主，其支應有餘則屬該利潤中心主管之
      激勵酬勞，因組織報酬為變動數，故有部分月份可達成公
      司設定之標準，部分無法達成，此即為制度之激勵作用，
      是薪資所得包括個人薪酬及組織報酬減除支應歸屬利
      潤中心之各項必要費用後之組織激勵酬勞。此乃以業務人
      員為主常見之經營模式之一，即係連結績效衡量與薪酬制
      度，為一有效啟發並激勵同仁士氣之法則，並合於人性化
      之管理機制。目前亦無因採利潤中心之經營模式，而將認
      屬營利事業之營運（業）費用應列入為員工薪資所得，而
      悖於租稅中性原則，符合司法院釋字第385號解釋：「憲
      法第19條規定人民有依法律納稅之義務，固係指人民有依
      據法律所定之納稅主體、稅目、稅率、納稅方法及納稅期
      間等項而負納稅義務之意，然課人民以繳納租稅之法律，
      於適用時，該法律所定之事項若權利義務相關連者，本於
      法律適用之整體性及權利義務之平衡，當不得任意割裂適
      用。」
    (2)承上，原告系爭年度薪資所得包括個人薪酬：初年度服
      務報酬194,401元及續年度服務報酬263,844元暨減除本項
      服務報酬之佣金支出194,401元後，共計263,844元，及
      組織激勵酬勞：達成報酬等組織報酬共計19,680,744元，
      減除支應利潤中心之各項業務發展費用18,650,576元及公
      務車租金1,091,300元後，餘額合計-61,132元，故結算後
      薪資所得為202,712元（263,844元－61,132元＝202,712
      元），此乃原告實際取自永達公司之薪資所得，並非先自
      永達公司取得包含服務報酬應負擔之佣金支出及利潤中心
      應負擔公務車租金等營業費用之金額20,138,989元（194,
      401元＋263,844元＋19,680,744元＝20,138,989元），再
      由永達公司扣取屬服務報酬應負擔之佣金支出及利潤中心
      營業費用共計19,936,277元（194,401元＋18,650,576元
      ＋1,091,300元＝19,936,277元）。
    (3)至原告配偶蔡鳳惠系爭年度薪資所得包括個人薪酬：初
      年度服務報酬119,721元及續年度服務報酬402,265元暨減
      除本項服務報酬之佣金支出71,438元後，共計450,548元
      ，及組織激勵酬勞：達成報酬等組織報酬共計658,252
      元，減除支應利潤中心之各項業務發展費用50,000元及公
      務車租金1,006,800元後，餘額合計-398,548元，故結算
      後薪資所得為52,000元（450,548元－398,548元＝52,000
      元），此乃原告配偶實際取自永達公司之薪資所得，並非
      先自永達公司取得包含利潤中心應負擔公務車租金等營業
      費用之金額1,180,238元（119,721元＋402,265元＋658,2
      52元＝1,180,238元），再由永達公司扣取屬利潤中心營
      業費用共計1,128,238元（71,438元＋50,000元＋1,006,8
      00元＝1,128,238元）。
    2.稅法上所稱之薪資所得，一般係指因僱傭契約所獲致之報
      酬，由於報酬純粹因為服勞務而獲致，勞務提供者本身不
      負工作成敗責任，因此不須提供勞務以外之成本來完成工
      作，即不應將薪酬計算過程中，屬績效衡量因素且非屬受
      僱人實際領受之營業費用涵蓋於受僱人之所得中，本件系
      爭公務車，乃原告及其配偶任職公司為協助業務員利於執
      行業務推展，規定處經理級以上人員或業績較優同仁（業
      務發（拓）展費之使用對象相同）得申請保管公務租賃車
      輛，公務車租金由任職公司支付且屬任職公司營業費用，
      要非屬原告及其配偶薪資所得。
    (1)按「個人之綜合所得總額，以其全年下列各類所得合併計
      算之：‧‧‧第3類：薪資所得：凡公、教、軍、警、公
      私事業職工薪資及提供勞務者之所得：一、薪資所得之計
      算，以在職務上或工作上取得之各種薪資收入為所得額。
      二、前項薪資包括：薪金、俸給、工資、津貼、歲費、獎
      金、紅利及各種補助費。但為雇主之目的，執行職務而支
      領之差旅費、日支費及加班費不超過規定標準者，及依第
      4條規定免稅之項目，不在此限。」為所得稅法第14條第1
      項第3類第1款及第2款所明定。另按「稱僱傭者，謂當事
      人約定，一方於一定或不定之期限內為他方服勞務，他方
      給付報酬之契約。」民法第482條定有明文。茲此，前揭
      所得稅法上所稱之薪資所得，應係指因僱傭契約所獲致之
      報酬，由於該報酬純粹係因為服勞務之獲致，勞務提供者
      本身不負工作成敗責任，因此原則上不須提供勞務以外之
      成本來完成工作，所得之金錢應全部列為所得，此參諸臺
      北高等行政法院91年度訴字第5391號判決：「稅法上所稱
      之『薪資所得』，一般均是指因『僱傭契約』所獲致之金
      錢報償，由於金錢純粹是因為勞務之提供而獲致，勞務提
      供者本身不負工作成敗責任，因此原則上不須提供勞務以
      外之成本來完成工作，所得之金錢應全部列為『所得』。
      而稅法上之『執行業務所得』則比較近似於因『承攬』或
      『委任』契約所獲致之報酬，由於此等報酬之取得，以特
      定工作完成為必要，除了勞務的提供外，還有其他成本之
      支出，所以所得稅法第14條第1項第2類明定，在計算執行
      業務所得時，可以扣除『業務所房租或折舊、業務上使用
      器材設備之折舊及修理費，或收取代價提供顧客使用之藥
      品、材料等』成本，同時也可扣除『業務上雇用人員之薪
      資、執行業務之旅費及其他直接必要費用』，而以其餘額
      為所得額。這正是二者之區別。也因為上開之差異，執行
      業務之人因為工作性質之獨立性，幾乎不會只有單一之僱
      主，而領取薪資之人有2個以上之僱主反而極為罕見，但
      這只是一個現象的反應，而不應是分辦二者之關鍵性標準
      。」是證。
    (2)次按「說明：‧‧‧二、保險業務員因為所屬公司招攬保
      險業務而發生之文具用品費、差旅費、郵電費、印刷費及
      廣告費、交際費、訓練費、交通及油料費等，依據現行所
      得稅法規定，其屬保險公司之營業費用者，可由保險公司
      依營利事業所得稅查核準則有關規定檢據依費用性質核實
      列報，不宜約定由保險業務員自行吸收或負擔，並併同薪
      資給付，成為業務員薪資之一部分，而由保險公司逕以『
      薪資支出』科目列支。」業經財政部95年6月28日臺財稅
      字第09504063430號函釋在案。茲此，凡屬營利事業之營
      業費用者，應依所得稅法及營利事業所得稅查核準則有關
      規定檢具憑證列報，換言之，倘支付與業務有關之成本或
      費用者，應屬僱用人之營業費用，非屬受僱人之薪資所得
      ，是符前揭臺北高等行政法院見解，要難僅以付款人、使
      用人或（及）保管人為保險業務員，而認定屬私人用途，
      應無疑義。
    (3)復按「涉及租稅事項之法律，其解釋應本於租稅法律主義
      之精神，依各該法律之立法目的，衡酌經濟上之意義及實
      質課稅之公平原則為之。」為稅捐稽徵法第12條之1第1項
      所規定，乃租稅法所重視者，應為足以表徵納稅能力之實
      質的經濟事實，此參諸司法院釋字第420號解釋及最高行
      政法院81年判字第2124號判例、82年度判字第2410號判決
      益證。茲此，本件實質之經濟事實係於租賃車輛是否確實
      與公司業務有關，及租金支出之實質負擔對象（簡言之，
      僱傭關係下，受僱人除提供勞務外，不應負擔其他成本，
      故租金支出之負擔人為僱用人；委任關係下，受任人以特
      定工作完成為必要，除了勞務提供外，還有其他成本之支
      出，例如系爭租金支出，故負擔人為受任人。）經查原告
      及其配偶於任職公司擔任保險業務員，為業務需要，外出
      開發新客戶、維持舊客戶關係及服務客戶等，其所耗費交
      通支出不貲。茲此，任職公司訂立車輛使用辦法，提供業
      務較優同仁申請保管公務租賃車輛，協助業務同仁執行業
      務拓展，是以系爭租賃車輛係供業務同仁執行業務使用，
      誠難謂非與公司業務無關，而係私人租賃及購買。
    (4)又查本件系爭公務車，乃原告及其配偶之任職公司為協助
      業務員利於執行業務推展，規定處經理級以上人員或業績
      較優同仁（業務發（拓）展費之使用對象相同）得申請保
      管公務租賃車輛乙部，應屬原告招攬保險業務之必要工具
      ，參酌財政部79年7月4日臺財稅字第790178955號函釋：
      「至營業人租用汽車載運員工上下班，係屬購買供本業或
      附屬業務使用之勞務，其有關之進項稅額，除依上開規定
      不得扣抵外，應准予扣抵。」之意旨，足資說明營利事業
      租賃車輛供公務使用而支付之租金係屬經營必要之成本費
      用，亦得由財政部54年臺財稅發字第0190號函釋：「查所
      得稅法第14條第3類薪資所得第2款但書對於薪資中因公支
      領之費用已不視為薪資所得，本案區合會儲蓄股份有
      限公司因未備交通工具，經購買車票交由通勤員工乘搭交
      通工具之用，此種情形係因執行工作必須支付按實報銷之
      費用，應屬上開法條所稱因公支領之費用，免予合併薪資
      所得扣繳稅款。」是證。是依前揭財政部95年函釋及臺北
      高等行政法院見解，該支出係屬任職公司非薪資支出之營
      業費用，自不應核認為原告及其配偶之薪資所得。惟被告
      僅以每月車輛租金及保證金係由原告及其配偶分別自薪資
      中扣取支付及匯付、公務汽車申請暨使用切結書、系爭車
      輛租金支出與費用核銷辦法流程不同等為由，臆測原告及
      其配偶承租車輛係私人支出，與公司業務無關，有違最高
      行政法院61年判字第70號判例：「認定事實，須憑證據，
      不得出於臆測，此項證據法則，自為行政訴訟所適用。」
      應予撤銷。
    (5)有關系爭公務租賃車輛租賃期滿之處理方式。依車輛租賃
      契約第3條保證金之約定：「承租人應於簽約時一併支付
      出租人如前所示之保證金，租賃期滿，車輛經出租人驗收
      取回後，保證金應扣除承租人應付而未付之費用後無息退
      還。」茲此，任職公司承租時支付約定之保證金，租賃期
      滿或提前終止租賃契約時，由出租人退還保證金，將車輛
      交還租賃公司，並無買回車輛，與一般租賃情形無異，有
      和車公司等函復臺北市調查處之說明供參。至租賃期滿後
      出租人如何處理租賃車輛係屬另一交易，縱由原保管人或
      其關係人購回，或係基於對車況及性能之瞭解，或其價格
      低於中古車行情，要難謂與一般商業情形有違。
    3.綜合所得稅原則上係採現金收付制，稱為收付實現原則，
      亦即綜合所得稅之核課，應僅對已實現之實際所得課稅，
      對於薪酬計算過程中，屬績效衡量因素且非屬受僱人實際
      領受之營業費用，不應涵蓋於受僱人之所得中。
    (1)按「我國營利事業所得稅，除非公司組織之營利事業外，
      原則上均應採權責發生制；但綜合所得稅原則上則採現金
      收付制，稱為收付實現原則。亦即綜合所得稅之核課，應
      僅對已實現之實際所得課稅。‧‧‧。是本件行為時之增
      資緩課股票於轉讓時，原則上應就面額部分作為轉讓時所
      屬年度之所得，申報課稅；但實際轉讓價格低於面額時，
      則以實際轉讓價格申報所得；此乃我國稅制對於個人綜合
      所得稅之課徵，係採收付實現原則之明證，不容稅捐稽徵
      機關依據不實記載資料或臆測之詞，濫行課稅。」為最高
      行政法院93年度判字第966號判決要旨所示。準此，綜合
      所得稅之現金收付原則應僅對已實現之實際所得課稅，縱
      計算所得時係按員工擬制收入減除擬制費用支出方式表達
      ，仍應以實際獲取金額認列為員工薪資所得，而非以擬制
      收入為員工薪資所得，參諸財政部對靠行制度之相關函釋
      （67年3月25日臺財稅字第31997號函、71年12月10日臺財
      稅字第38935號函、74年6月21日臺財稅字第17954號函、
      76年3月2日臺財稅字第7576785號函、79年4月3日臺財稅
      字第790021142號函、84年7月20日臺財稅字第841636279
      號函）規定，將靠行車主創造之營業收入擬制為車行之收
      入，又將靠行車主之費用支出擬制為車行之費用支出，而
      以靠行車主實際獲利擬制為車行給付予靠行車主之薪資所
      得。另最高行政法院97年度判字第34號判決：「‧‧‧另
      外該合約書還同時約定，費用應交由志明公司報銷，而上
      訴人在原審法院提出之費用單據，被上訴人雖謂：『該等
      費用為志明公司報銷，上訴人不得主張』云云，但依上開
      函釋所示，若志明公司有申報上開費用，則在計算其支付
      予上訴人之擬制『薪資所得』時，仍應予以扣除。而此等
      費用申報之有無及金額多寡等事實，原審法院對以上二點
      ，均未加調查，即謂上訴人不得主張此等費用支出，同樣
      有判決不備理由之違法。」益證。
    (2)經查永達公司為協助同仁執行業務，特訂定車輛使用辦法
      ，原告及其配偶乃依該規定及公務車輛租賃作業流程向公
      司申請保管公務租賃車輛，由永達公司（承租人）、原告
      及其配偶（保管人）與租賃車商（出租人）共同簽訂公務
      車輛租賃契約，由永達公司按期支付車輛租金，認列營業
      費用之車輛租金，依前揭綜合所得稅現金收付基礎之收付
      實現原則及財政部95年函釋規定，系爭車輛租金不應再歸
      併核定為原告及其配偶之薪資所得。換言之，原告系爭年
      度薪資所得包括個人薪酬263,844元，及組織激勵酬
      勞-61,132元，故結算後薪資所得為202,712元；而原告配
      偶系爭年度薪資所得則包括個人薪酬450,548元，及
      組織激勵酬勞-398,548元，故結算後薪資所得為52,000元
      ，此乃原告及其配偶實際取自任職公司之薪資所得，依前
      揭收付實現原則，對於薪酬計算過程中，屬績效衡量因素
      且非屬受僱人實際領受之營業費用，不應涵蓋於受僱人之
      所得中。
    4.惟被告以每月租金由原告及其配偶薪資中支付及租約到期
      由原告配偶買回等情，認定系爭租賃關係實質為原告及其
      配偶私人租賃與購買，似嫌速斷，且該等原由臺北市調查
      處函送認定之事項，經臺北地檢署檢察官偵查後，依前揭
      財政部95年6月28日臺財稅字第09504063430號函釋規定，
      認定：「原移送意旨認被告吳文永以永達公司租用租賃車
      之名，掩飾員工私人購車與業務無關，以達幫助員工逃漏
      個人綜合所得稅及逃漏永達公司營業所得稅之目的，顯有
      誤會。‧‧‧永達公司業務人員傭酬，已包含所有業務拓
      展費用，全額列入薪資所得而非執行業務所得，因招攬保
      險業務而發生之業務發展費用理應列報公司營業費用，永
      達公司自業務人員薪資中調整，亦即車輛租金由員工傭酬
      中扣除，由租賃車商提供租金發票向永達公司請款，由永
      達公司統一支付車輛租金。難認被告有因此而使員工薪資
      名目減少而幫助該等員工逃漏個人綜合所得稅情事。」並
      就被告誤解之情，說明如下：
    (1)有關任職公司要求原告及其配偶（保管人）書立員工還款
      同意書及保證票據乙節：
      查永達公司對原告及其配偶等業務同仁之薪酬係採獎金
        制度，薪酬計算連結利潤中心制，有關推展業務所發生
        之佣金支出及公務車租金等營業費用，分別自服務報酬
        （包括初年度服務報酬及續年度服務報酬）及組織報酬
        中扣除後，以計算個人薪酬及組織激勵酬勞，其合計數
        即為原告及其配偶申報之薪資所得，此有所附之各月份
        業務津貼表足證，系爭公務車租金及業務拓展費等營業
        費用係自組織報酬中減除，為計算原告及其配偶之組織
        激勵酬勞，是被告應依行政程序法平等原則，核定系爭
        公務車租金及業務拓展費，即油料、車輛修繕費等業務
        拓展費核認屬永達公司營業費用者，公務車租金應亦屬
        其營業費用。
      次查系爭車輛租金由任職公司支付予租賃車商取得相關
        憑證時，即以「營業費用－租金支出」科目列帳，並非
        先計入薪資費用後，再自薪資費用中沖轉「營業費用－
        租金支出」科目，益證系爭車輛租金從組織報酬中扣除
        ，僅為計算組織激勵酬勞，與業務拓展費用自組織報酬
        中扣除相同。被告以業務津貼表中組織報酬之計算，即
        核認車輛租金係從薪資所得中扣除，而歸屬原告及其配
        偶之薪資所得，顯未究明原告及其配偶之應得薪資係依
        計算之結果始獲致，而錯置其因果關係，更違反前揭禁
        止差別待遇原則。
      至原告及其配偶與永達公司簽立還款同意書，係因組織
        激勵酬勞計算過程中，其每月計算組織報酬之業績消長
        不一，以及業務發展費用（除系爭車輛租金外），亦非
        每月相同，因此永達公司考量如按業績計算之組織報酬
        不足支付業務拓展費及系爭車輛租金時，則有自個人薪
        酬中扣除之情形，故要求原告及其配偶簽立該同意書，
        以免歧見。
    (2)有關不起訴處分書所認定之事實與被告查證結果有間部分
      ：
      經查系爭公務車於租期屆滿時，保管人基於對車況及性
        能之瞭解，及其價格略低於中古車行情，而向租賃公司
        購買，與一般常情無違。另該等車輛租賃期滿買賣之情
        形亦經臺北地檢署檢察官不起訴處分書載明，並無被告
        所稱事實不同之情形。被告要難僅以購回比例達80.78
        ％，遽認不起訴處分書認定事實與被告查證結果有間或
        租賃關係存在於原告及其配偶與汽車租賃公司，甚否認
        該租賃關係，臺北地檢署檢察官係因原告及其配偶任職
        公司承租租賃車係供員工業務使用，參酌前揭財政部95
        年6月28日臺財稅字第09504063430號函釋規定，核認「
        永達公司業務人員傭酬，已包含所有業務拓展費用，全
        額列入薪資所得而非執行業務所得，因招攬保險業務而
        發生之業務發展費用理應列報公司營業費用，‧‧‧。
        」而此經刑事司法機關調查證據程序認定之事實，依財
        政部61年2月25日臺財稅字第31698號函釋規定，被告應
        受拘束。惟被告僅以租期屆滿直接購回及購回後售出占
        全部案件比例高達80.78％為由，否認不起訴處分書內
        經司法機關調查證據程序認定有利於原告部分之事實，
        已違反行政程序法第9條「行政機關就該管行政程序，
        應於當事人有利及不利之情形，一律注意。」規定之注
        意義務，敬請撤銷原核定。
      另依車輛租賃契約第3條保證金之約定：「承租人應於
        簽約時一併支付出租人如前所示之保證金，租賃期滿，
        車輛經出租人驗收取回後，保證金應扣除承租人應付而
        未付之費用後無息退還。」即知租賃期滿或提前終止租
        賃契約時，任職公司將車輛交還租賃公司，租賃公司退
        還保證金，且查任職公司並無買回車輛，是與一般租賃
        情形無異。至租賃期滿後出租人如何處理租賃車輛係屬
        另一交易，要難僅以由保管人或其關係人買回比例80.
        78％為由，推論臺北市調查處移送函原認定之事實成立
        。
      再者，被告未說明系爭租賃車輛到期由父母或兄弟姊妹
        等買回，與由原告配偶買回對臺北市調查處前揭事實認
        定結果何以相同。縱由父母或兄弟姊妹等買回，與由原
        告配偶買回之認定結果相同，被告所稱80.78％之比例
        買回，意謂尚有近20％之比例並未由保管人或其關係人
        買回，亦證系爭租賃行為與租期屆滿之銷售行為不同，
        被告僅以80.78％推論渠等租賃行為與銷售行為即為保
        管人之租購行為，嫌顯率斷。
    (3)另有關系爭車輛租金支出與費用核銷辦法流程不同部分。
      經查永達公司會計副理呂貴琴於97年7月17日調查筆錄中
      說明：「業務拓展費須要檢具發票核銷，車商會開立租金
      發票予本公司，公司再依發票沖銷員工的業務拓展費用額
      度；至於薪資就依『薪資試算表』餘額，其中業務拓展費
      係『薪資試算表』的減項。」因系爭車輛租賃係由任職公
      司向租賃車商承租，自應由任職公司先支付予租賃車商，
      任職公司再依規定列入業務拓展費從組織報酬中扣除，原
      告及其配偶自始未支付款項，當無申請歸墊之需，故與「
      由員工檢具單據向永達公司申請後，永達公司再發放予員
      工」之核銷方式不同。
    (4)至有關保證金由原告及其配偶出資部分，係任職公司基於
      風險管理所為之措施，且因實際使用人為原告及其配偶，
      故保管人之注意義務及部分風險由實際使用之保管人承擔
      ，尚無違反一般經驗法則，要難據此認定系爭車輛租金並
      非任職公司之營業費用，而係原告及其配偶之薪資所得。
    5.另有關系爭租賃車輛之用途說明如後：
    (1)依車輛使用辦法第1條規定：「為協助同仁執行業務，特
      訂本辦法。本辦法所指『公務車輛』係指公務用之租賃車
      輛及公務用之私人車輛。」系爭租賃公務車係原告及其配
      偶為永達公司招攬保險業務使用，除陸續招攬新業務，以
      彙整原告及其配偶經手之要保書明細供核，獲取初年度服
      務報酬外，亦需服務原有保戶，包括通知繳交及收取保費
      、處理保戶理賠等問題，以繼續獲取續年度服務報酬，此
      等活動均有使用車輛或其他交通工具之需，是依上開事實
      ，再再證明系爭租賃車輛之公務用途，此參諸司法院95年
      9月18日院臺廳行一字第0950020772號函下達之「辦理行
      政訴訟事件應行注意事項」：「肆、調查證據：‧‧‧十
      九、無庸舉證之事實：‧‧‧（三）擬制或推定之事實：
      ‧‧‧3.事實上之推定：行政法院得依已明瞭之事實，推
      定應證事實之真偽（行政訴訟法176準用民事訴訟法282）
      ，應證之事實雖無直接證據足資證明，但可應用經驗法則
      ，依已明確之間接事實，推定其真偽。有間接證據證明間
      接事實者，即得據以推定應證事實之真偽。惟仍應令當事
      人就該推定之事實為辯論。」益證。
    (2)有關系爭車輛因使用產生之相關費用，經查系爭年度有汽
      車修繕費及回數票等，謹提供入帳之傳票供參，且該等費
      用業經臺北市國稅局核認任職公司營業費用在案，是發生
      該等費用之主體（系爭公務車）亦應認屬為經營本業或附
      屬業務使用無疑。
（三）綜上所述，本件案關事實經臺北地檢署偵查終結且原經臺
      北市國稅局認定系爭車輛租金認屬為交通費，應由永達公
      司檢據核實列報，原告等薪資名目並未減少而有逃漏綜合
      所得稅之情事，依最高行政法院32年判字第18號判例及89
      年度判字第699號判決意旨，被告原核課關於薪資所得部
      分應予撤銷等情。並聲明求為判決訴願決定及原處分（含
      復查決定）關於不利於原告部分均撤銷。
三、被告則以：
（一）本件原告94年度為處經理級以上人員，其配偶蔡鳳惠雖未
      達MDRT（百萬圓桌會員，年薪至少2,500,000元）資格，
      惟經簽准取得公務車租賃申請資格，分別於94年5月23日
      及1月17日與和車公司及永達公司共同簽署「公務車輛租
      賃附屬契約」，租賃M-BENZ及TOYOTA CAMRY車輛各1臺，
      約定租賃期間分別自94年6月10日起至96年6月9日止及94
      年1月21日起至95年1月21日止，租賃期數分別為24期（即
      2年）與12期（即1年），分別給付保證金1,000,000元及
      380,000元，每月租金分別為155,900元及83,900元，又每
      月車輛租金均由永達公司逐月自原告及蔡鳳惠薪資中扣取
      ，有原告及蔡鳳惠與永達公司簽訂公務車輛申請書及員工
      還款同意書可稽，租約到期後，並分別由簡茂雄及蔡鳳惠
      買回所承租車輛。俟原告及蔡鳳惠與和車公司辦妥簽約及
      對保等事宜後，和車公司即檢附相關文件向永達公司財務
      部申請保證金及每月車輛租賃給付。永達公司藉由車輛租
      賃方案，以公司為名義承租人，掩蓋員工為實際承租人的
      事實，並將每月車輛租金自員工薪資中扣除後，以薪資淨
      額低報員工薪資所得，幫助員工逃漏綜合所得稅，案經臺
      北市調查處及臺北市國稅局查獲，被告乃依臺北市國稅局
      彙總永達公司填製之員工支付車輛租金扣款表，核增原告
      及其配偶蔡鳳惠94年度薪資所得1,247,200元及1,006,800
      元，有臺北市調查處96年1月31日肆字第09643004620號函
      、臺北市國稅局中南稽徵所97年10月23日財北國稅中南綜
      所一字第0970215227函、永達公司公務車輛申請書及員工
      還款同意書等資料可稽。
（二）原告訴稱系爭公務車乃係其與配偶蔡鳳惠任職公司為協助
      業務員利於執行業務推展，規定處經理級以上人員或業績
      較優同仁（業務發展費之使用對象相同）得申請保管公務
      租賃車輛乙部，為招攬保險業務之必要工具，依財政部95
      年6月28日臺財稅字第09504063430號函釋見解，該公務車
      租金由任職公司支付且屬任職公司營業費用，自不應核認
      為原告及其配偶之薪資所得乙節。惟依永達公司「公務車
      輛租賃作業流程」第4款及第5款規定：「保證金匯入指定
      帳戶後，通知租賃車商進行簽約（公務車輛申請暨扣薪同
      意書及公務車輛租賃附屬契約）及對保等相關事宜。」及
      「租賃車商檢附『公務車輛申請暨扣薪同意書』及第3款
      之『公司帳戶存款報告單』向總公司財務部申請保證金之
      支付。」可見，永達公司僅於原告及其配偶給付保證金時
      帳列「存入保證金」，於匯出保證金時帳列「存出保證金
      」，系爭車輛保證金實際上係由原告及其配偶出資而非永
      達公司負擔；次依該公司公務車輛使用辦法第7條所載：
      「因使用公務車輛所衍生之油料、修繕或保養等費用，得
      由使用人檢具合於營業稅法之單據報支『業務發展費用』
      。」該公司負責人吳文永證稱：「業務員以業務拓展費的
      名目報支交通費，先前是用業務員加油的發票為依據報支
      。」及該公司財務部經理李忠約證稱：「永達公司業務拓
      展費之發放，係依員工業績計算‧‧‧業務拓展費由員工
      檢具單據向公司申報後才發放。」可知，員工須檢具單據
      向永達公司申請，始由該公司發放「業務拓（發）展費」
      予員工。倘系爭車輛租金支出確實為永達公司之業務拓展
      費用，何以獨系爭車輛租金支出係採由員工之薪資內扣除
      之方式再由永達公司按月支付予車商核銷，與其他業務拓
      展費採「由員工檢具單據向永達公司申請後，永達公司再
      發放予員工」之核銷方式迥異。縱如永達公司所言，公司
      先將業務拓展費併同薪資發放後，再於支付營業費用時自
      業務拓展費中扣除，則扣除業務拓展費用後之金額即為原
      應發放之薪資為真，則該公司即可直接就員工薪資調整，
      何需要員工另書立員工還款同意書，並簽立分期付款總額
      之保證票據。是原告所稱，委不足採。
（三）其次，臺北市調查處以永達公司負責人吳文永違反稅捐稽
      徵法第41條、第43條第1項及商業會計法第71條第5款規定
      移送，經臺北地檢署檢察官96年度偵字第2347號不起訴處
      分，該不起訴處分書認定永達公司自92至95年期間，公司
      員工使用公務租賃車輛，僅有余葡月、李峰寶、陳玉英、
      陳玉真及田敏薰等5人於承租期滿後買回車輛，比例極低
      。惟查永達公司92至95年間員工依公務車輛使用辦法申請
      汽車租賃368輛中，扣除未到期車輛35輛後，計有269輛係
      由員工本人或關係人（配偶、父母、兄弟、姊妹、配偶親
      戚等）買回，其比例占已到期車輛高達80.78％，有被告
      參酌臺北市國稅局編製之永達公司92至95年間員工租車到
      期移轉統計表彙整資料可稽。且該不起訴處分係認定吳文
      永違反稅捐稽徵法事件，尚無幫助逃漏稅捐等犯行而予以
      不起訴處分，與本件系爭事實查證結果應歸課原告薪資所
      得之認定尚屬有間。況依最高行政法院著有75年判字第30
      9號判例，行政處分本應依查得之事實認定，不受刑事判
      決之拘束，是其訴稱被告應依臺北地檢署檢察官96年度偵
      字第2347號不起訴處分書認定事實，且依最高行政法院89
      年度判字第699號判決要旨，嗣後課稅事實資料未變，要
      難憑藉新見解重為處分云云，核無足採。
（四）據上，原告所訴，均無足採，被告依實質課稅原則，核認
      本件永達公司藉租賃車輛之名義，將扣取原告及其配偶蔡
      鳳惠之薪資1,247,200元及1,006,800元，改以永達公司租
      金支出列報，系爭車輛租金實質上係原告及其配偶蔡鳳惠
      之薪資所得，歸課核定原告及其配偶蔡鳳惠94年度取自永
      達公司薪資所得合計為2,532,712元（278,712元＋1,247,
      200元＋1,006,800元＝2,532,712元），並無不合等語，
      資為抗辯。並聲明求為判決駁回原告之訴。
四、本件事實概要欄所載之事實，為兩造所不爭執，並有原告94
    年度綜合所得稅網路結算申報國稅局審核專用申報書、被告
    綜合所得稅核定通知書、復查決定書及財政部訴願決定書附
    原處分卷可稽，應堪認定。本件兩造之爭點為：原告94年度
    綜合所得稅結算申報，是否有漏報其本人及配偶蔡鳳惠取自
    永達公司薪資所得1,247,200元及1,006,800元？被告所為之
    補稅處分是否合法？茲分述如下：
（一）按「個人之綜合所得總額，以其全年左列各類所得合併計
      算之︰‧‧‧第3類：薪資所得：凡公、教、軍、警、公
      私事業職工薪資及提供勞務者之所得：一、薪資所得之計
      算，以在職務上或工作上取得之各種薪資收入為所得額。
      二、前項薪資包括：薪金、俸給、工資、津貼、歲費、獎
      金、紅利及各種補助費。但為雇主之目的，執行職務而支
      領之差旅費、日支費及加班費不超過規定標準者，及依第
      4條規定免稅之項目，不在此限。」「納稅義務人之配偶
      ，及合於第17條規定得申報減除扶養親屬免稅額之受扶養
      親屬，有前條各類所得者，應由納稅義務人合併報繳。」
      為行為時所得稅法第14條第1項第3類第1款、第2款及第15
      條第1項前段所明定。依上開所得稅法第14條第1項第3類
      第1款及第2款規定可知，薪資係指營利事業支付員工之薪
      金、俸給、工資、津貼、歲費、獎金、紅利及各種補助費
      等，營利事業所支付之薪資應具備下列之條件，方得認列
      ：1.經預先決定或約定：一般職工係指經聘僱雙方事先約
      定，而執行業務之股東、董事、監察人則須經組織章程規
      定或股東大會或社員大會預先決議；2.不論盈虧均須支付
      ：營利事業之薪資須不論盈虧，均應支付，方得核實認列
      ，旨在防止營利事業以支付薪資之方式分配其盈餘，控制
      其課稅所得額。3.列支限額：合夥及獨資組織之職工薪資
      ，不得超過規定之通常水準；4.原始憑證：如員工之收據
      或簽收之名冊、印領清冊、聘用契約、加班紀錄等。
（二）次按「營利事業所得之計算，以其本年度收入總額減除各
      項成本費用、損失及稅捐後之純益額為所得額。」「經營
      本業及附屬業務以外之損失，或家庭之費用‧‧‧不得列
      為費用或損失。」為行為時所得稅法第24條第1項及第38
      條分別有明文規定。又「經營本業及附屬業務以外之費用
      及損失，不得列為費用或損失。」營利事業所得稅查核準
      則（下稱查核準則）第62條亦定有明文。另營業費用是企
      業於推銷產品或管理其營利事業的過程中所消耗的財貨或
      勞務支出，是為企業的期間成本，會計上依成本與收益配
      合原則，必須在其耗用或發生期間自收益中減除，以計算
      所獲取之利潤。由於所消耗的財貨或勞務性質有別，因此
      查核準則中乃將其分為薪資支出、租金支出、文具用品、
      旅費等若干項目，分別訂定其列支原則。查核準則係依稅
      捐稽徵法、所得稅法、營業稅法、促進產業升級條例、中
      小企業發展條例、商業會計法、稅捐稽徵機關管理營利事
      業會計帳簿憑證辦法、商業會計處理準則及其他有關法令
      之規定訂之，此觀該查核準則第1條之規定自明。經查，
      國家對人民自由權利之限制，應以法律定之且不得逾越必
      要程度，憲法第23條固定有明文。但法律內容不能鉅細靡
      遺，一律加以規定，其屬細節性、技術性之事項，法律自
      得授權主管機關以命令定之，俾利法律之實施。而財政部
      所訂定之營利事業所得稅查核準則，係規定有關營利事業
      所得稅結算申報之調查、審核等事項，究其性質核屬財政
      部為執行所得稅法及稅捐稽徵法等法規，基於法定職權所
      發布之解釋性、裁量性或作業性之行政規則，並未逾越所
      得稅法等相關之規定，亦未加重人民稅賦，而92年1月4日
      修正公布之所得稅法第80條第5項已賦予查核準則法律授
      權依據，被告自得予以適用。簡言之，所得稅法與查核準
      則對營業費用之認列須以營利事業為經營本業及附屬業務
      有關之費用或損失為前提要件。
（三）又「涉及租稅事項之法律，其解釋應本於租稅法律主義之
      精神，依各該法律之立法目的，衡酌經濟上之意義及實質
      課稅之公平原則為之。」司法院釋字第420號解釋甚明。
      再者，租稅法所重視者，應為足以表徵納稅能力之實質的
      經濟事實，而非其外觀之法律行為或形式上之登記事項，
      對實質上相同經濟活動所產生之相同經濟利益，應課以相
      同之租稅，始符合租稅法律主義所要求之公平及實質課稅
      原則，實質課稅原則為租稅法律主義之內涵及當然歸趨。
      故有關課徵租稅構成要件事實之判斷及認定，自亦應以其
      實質上經濟事實關係及所產生之實質經濟利益為準，而非
      以形式外觀為準，否則勢將造成鼓勵投機或規避稅法之適
      用，無以實現租稅公平之基本理念及要求（最高行政法院
      82年度判字第2410號判決意旨參照）。
（四）本件原告94年度任職於永達公司，該公司於94年5月23日
      與和車公司簽訂「公務車輛租賃附屬契約」（租賃期間自
      94年6月10日起至96年6月10日止），約定由和車公司出租
      汽車1輛（廠牌型式：M-BENZ CLS350、排氣量：3,498C.
      C.、牌照號碼：6889－AA）予永達公司，每月租金為155,
      900元，車輛保證金為1,000,000元，並由原告擔任車輛保
      管人，實際使用及保管該車輛；另原告配偶蔡鳳惠94年度
      亦任職於永達公司，該公司於94年1月17日與和車公司簽
      訂「公務車輛租賃附屬契約」（租賃期間自94年1月21日
      起至95年1月21日止），約定由和車公司出租汽車1輛（廠
      牌型式：TOYOTA CAMRY 3.0V、排氣量：2,995C.C.、牌照
      號碼：1032－AA）予永達公司，每月租金為83,900元，車
      輛保證金為380,000元，並由蔡鳳惠擔任車輛保管人，實
      際使用及保管該車輛；上開2輛汽車每月租金係由永達公
      司先行墊付予和車公司，並以「營業費用－租金支出」科
      目列帳後，再按月從原告及其配偶薪資中扣取，並以應發
      放之薪資總額扣除車輛租金後之淨額，列報渠等2人之薪
      資費用，94年度永達公司以租賃車輛之名義，分別扣取原
      告及其配偶薪資計1,247,200元及1,006,800元，原告亦以
      扣除車輛租金後之薪資淨額列報其本人及配偶之薪資所得
      ，此為兩造所不爭，並有公務車輛租賃附屬契約、公務車
      輛申請書、公務車輛申請暨扣薪同意書、員工還款同意書
      等影本附原處分卷可稽。是被告依實質課稅原則，核認系
      爭車輛租金，實質上係原告及其配偶之薪資所得，歸戶核
      定渠等2人系爭年度取自永達公司薪資所得，據以對原告
      補徵稅額，核無不合。
（五）又依永達公司「公務車輛租賃作業流程」第1款至第3款規
      定：「現任處主管或達MDRT者（以公司公告名單為依據）
      。」「向租賃車商洽詢車款之保證金及月租金。‧‧‧。
      」「匯入保證金並填寫『公司帳戶存款報告單』。‧‧‧
      。」可知，前開車輛保證金實質上係由原告出資而非永達
      公司負擔。又永達公司「公務車輛租賃作業流程」第4款
      及第5款規定：「與租賃車商簽署申請書、同意書及公務
      車輛租賃附屬契約等3份文件。」及「將（三）、（四）
      及保證票據等資料彙整後，送至財務部申請。」且永達公
      司財務部經理李忠約於臺北地檢署偵查時到庭證稱「業務
      拓展費由員工檢具單據向公司申報後才發放，薪資則直接
      發放」（參附本院卷之該署96年度偵字第2347號不起訴處
      分書）及永達公司「公務車輛使用辦法」（附原處分卷）
      第9條：「因使用公務車輛所衍生之油料、修繕或保養等
      費用，得由保管人檢具合於營業稅法之單據報銷『業務發
      展費用』。」可知，永達公司「業務拓（發）展費」係由
      員工檢具單據向永達公司申請，始由該公司發放與員工。
      倘系爭車輛租金支出確實為永達公司之業務拓展費用，何
      以獨系爭車輛租金支出係採「由永達公司先支付車商，再
      由員工之酬庸內扣除」之方式核銷，與其他業務拓展費採
      「由員工檢具單據向永達公司申請後，永達公司再發放予
      員工」之核銷方式迥異？原告均難自圓其說。是原告所稱
      「永達公司係將業務拓展費（車輛租金）併同薪資發放，
      再將該公司先行墊付之業務拓展費（車輛租金）從發放予
      原告之傭酬內扣除」云云，尚難採據。
（六）再查永達公司出名向車商租賃之公務車輛係由員工自行洽
      詢車商於確認車種、車價及分期付款期數後，將保證金款
      項（車價20％或30％等），匯入公司指定帳戶，車商再檢
      附相關文件，向永達公司申請保證金及每月租金給付，有
      該公司公務車輛使用辦法、公務車輛租賃作業流程、公務
      車輛申請暨扣薪同意書及員工還款同意書可稽。且永達公
      司支付承租車輛之租金，係列在「營業費用－租金支出」
      科目項下，既然每期租金支出金額係由員工自行洽詢車商
      於確認車種、車價及分期付款期數，在員工簽立公務車輛
      申請暨扣薪同意書及公務車輛租賃附屬契約書當下即確定
      ，公司如認其車輛租金非員工之薪資，則又何以將租賃期
      間每月之租金併同薪資發放，再每月由員工薪資項目扣款
      ，顯有違常情。綜情以觀，系爭車輛係由原告及其配偶蔡
      鳳惠自行與車商確認車種、車價及分期付款期數後，再由
      渠等2人、出租車輛公司共同簽訂租賃契約，車輛保證金
      係由渠等2人支付，原告及其配偶在完成扣薪同意書後，
      永達公司按月從渠等2人薪資中扣取租金，並由渠等2人實
      際使用及保管系爭車輛。系爭租賃合約承租人之違約風險
      顯然已完全由原告及其配偶所負擔，永達公司雖形式上列
      名租賃契約之承租人，惟並未承擔任何承租人違約風險；
      且系爭車輛實際係由原告及其配偶支付租金，由渠等2人
      使用收益，自租賃之效力觀察出租人、原告及其配偶之權
      利義務內容，原告及其配偶負有租金支付義務、租賃物保
      管義務及租賃債務擔保義務，渠等2人雖於租賃契約列名
      保管人，實質上為系爭車輛之承租人，永達公司僅係租賃
      契約名義上之承租人，實際並未承租系爭車輛，堪以憑認
      。況原告亦未能證明系爭車輛租金為永達公司經營本業及
      附屬業務有關之費用。從而，被告認定系爭車輛租金，並
      非供永達公司經營本業及附屬業務所使用，揆諸首揭營業
      費用認列之相關規定及說明，系爭車輛租金支出自不能認
      係永達公司之營業租金費用，依實質課稅原則，核認本件
      永達公司藉租賃車輛之名義，將扣取原告及其配偶之薪資
      1,247,200元及1,006,800元，改以永達公司租金支出列報
      ，實質上係原告之薪資所得，核無不合。
（七）原告雖主張永達公司負責人吳文永涉嫌違反稅捐稽徵法案
      件，業經臺北地檢署檢察官為不起訴處分，被告不應補徵
      稅款云云。惟按「刑事判決所認定之事實，及其所持法律
      上之見解，並不能拘束本院。本院應本於調查所得，自為
      認定及裁判。」「行政爭訟事件並不受刑事判決認定事實
      之拘束。」「行政罰與刑罰之構成要件雖有不同，而刑事
      判決與行政處分，亦原可各自認定事實。」最高行政法院
      44年判字第48號、59年判字第410號及75年判字第309號分
      別著有判例。查原告所舉臺北地檢署檢察官96年度偵字第
      2347號不起訴處分書，係永達公司負責人吳文永是否觸犯
      稅捐稽徵法第41條、第43條第1項及商業會計法第71條第5
      款幫助該公司之業務員施用詐術或以其他不正當方法逃漏
      綜合所得稅罪嫌之事實認定，核與本件在於永達公司每月
      墊付再由原告及其配偶等業務員薪資中扣取之車輛租金，
      應定性歸屬於渠等之薪資所得，二者調查之重點及構成要
      件並不相同；況上開不起訴處分書依臺北市調查處97年9
      月30日肆字第09743136830號函所附彙整分析資料，認永
      達公司於92至95年期間計有345名員工使用公務租賃車輛
      ，惟租賃期滿買回該租賃車輛之員工僅有5人，比例極低
      云云，顯與被告查得永達公司於上揭期間其員工依公務車
      輛使用辦法申請汽車租賃368輛，扣除租賃未到期之35輛
      後，已有270輛係由員工本人或其配偶、父母、兄弟、姊
      妹等關係人買回並過戶，占已到期車輛比例高達81.08％
      等證據資料不合（見原處分卷第62頁至第71頁所示統計表
      ），原告援引指摘被告並未查得新事實、新證據，不能僅
      憑藉新見解重為處分云云，並無足採。
（八）此外，原告主張臺北市國稅局曾以96年6月5日財北國稅審
      二字第0960201843號函復臺北地檢署以：「說明：‧‧‧
      三、依前揭財政部95年函釋（95年6月28日臺財稅字第095
      04063430號函）規定，保險公司之保險業務員為所屬公司
      招攬保險業務而發生之必要費用，可由保險公司依營利事
      業所得稅查核準則（以下簡稱查核準則）有關規定依其費
      用性質檢據核實列報。所謂『與經營業務有關之損費』，
      依所得稅法第38條及行政法院相關判決規定，乃指公司之
      營業行為，屬本身經營之業務之一或與本身業務有直接關
      聯而言，先予敘明。四、保險經紀公司之員工，如為所屬
      公司招攬業務，而以公司名義購置車輛（即車輛所有權登
      記為公司之財產），則其分期給付車商之價金，係公司取
      得該資產代價之部分，自非屬保險經紀公司之營業費用。
      該公司應以該資產之實際成本，按所得稅法及查核準則規
      定之方法以及耐用年數計提折舊。另該員工如係以公司名
      義租賃車輛，其分期給付車商之租金（不含保證金），得
      依查核準則第74條第3款第2目之5規定認屬為交通費，依
      首揭財政部95年函釋規定，應由保險經紀公司檢據核實列
      報，尚不宜約定由保險業務員自行吸收或負擔。至員工如
      以員工自己名義租購車輛，則該扣付款應視為員工基於僱
      傭關係而取得之各種補助費或給與，故保險經紀公司應以
      薪資支出列支，並依法併同員工薪資所得依率扣繳稅款。
      」即知本件公司租用車輛供員工使用之各項作業內容、文
      據及資金給付之各項事實均已查明，並依前揭規定核定應
      由保險經紀公司檢據核實將租金列報屬交通費之性質，不
      應屬保險業務員之薪資所得云云。但查，財政部95年函釋
      係限於因招攬保險業務而發生的費用，如文具用品費等等
      ，原則上都是費用的性質，並沒有租金支出這一項費用，
      特別是汽車本身屬生財器具，不是當期消耗的費用。且保
      險公司的營業費用，應該由公司取得相關憑證核實列報，
      不能與員工私自約定要計入員工的薪資併同薪資給付，而
      嗣後再由員工的薪資扣回，並予沖轉上開費用。從而本件
      系爭車輛租金支出並非永達公司之營業費用，業經本院認
      定如前，自無財政部95年函釋之適用。是原告主張依財政
      部95年函釋，系爭租金支出係屬原告及其配偶任職公司經
      營本業之營業費用，不應核認為渠等2人之薪資所得云云
      ，亦無可採。
（九）又「‧‧‧營業人租用汽車載運員工上下班，係屬購買供
      本業或附屬業務使用之勞務，其有關之進項稅額，除依上
      開規定不得扣抵外，應准予扣抵。」固經財政部79年7月4
      日臺財稅字第790178955號函釋在案，惟上開函釋係以營
      業人因業務需要而租用汽車，供本業或附屬業務使用之勞
      務為要件，本件永達公司僅係名義上之承租人，實際係由
      原告及其配偶租賃及使用車輛，並非永達公司租賃車輛供
      渠等2人使用，已如前述，尚難認係永達公司租賃車輛供
      本業或附屬業務使用，自無上開函釋適用之餘地。
（十）末按稅捐機關在核課期間內，若另發現有應徵之稅捐時，
      依稅捐稽徵法第21條之明文規定，稅捐稽徵機關本得依法
      予以補行課徵，不受原處分之拘束。而稅捐稽徵法第21條
      第2項所謂另發現應徵之稅捐，只須其事實不在行政救濟
      裁量範圍內者均屬之，最高行政法院58年判字第31號判例
      及92年度5月份庭長法官聯席會議決議足資參照。是被告
      於核課期間內，依臺北市調查處及臺北市國稅局通報及查
      得資料之新事實，查獲原告漏報其本人及配偶取自永達公
      司薪資所得1,247,200元及1,006,800元，予以補徵，核與
      稅捐稽徵法第21條規定，尚無違誤。
五、綜上所述，原告起訴論旨，並非可採。被告以原告漏報其本
    人及配偶蔡鳳惠取自永達公司薪資所得1,247,200元及1,006
    ,800元，據以核定補徵稅額，核無違誤，訴願決定遞予維持
    ，亦無不合。原告徒執前詞，訴請撤銷，為無理由，應予駁
    回。又本件事證已臻明確，兩造其餘攻擊防禦方法，均核與
    本件判決結果不生影響，爰不一一論述，附此敘明。
六、據上論結，本件原告之訴為無理由，依行政訴訟法第98條第
    1項前段，判決如主文。
中    華    民    國    99    年     4    月   21     日
             高雄高等行政法院第三庭
                         審判長法官  邱 政 強
                               法官  詹 日 賢
                               法官  李 協 明
以上正本係照原本作成。
如不服本判決，應於判決送達後20日內向本院提出上訴書狀，其
未表明上訴理由者，應於提起上訴後20日內向本院提出上訴理由
書（須按對造人數附繕本）；如於本判決宣示或公告後送達前提
起上訴者，應於判決送達後20日內補提上訴理由書（須附繕本）
。未表明上訴理由者，逕以裁定駁回。
中    華    民    國    99    年     4    月   21     日

                             書記官  周 良 駿

司法院資訊處製作；財團法人民間司法改革基金會備份。
